【裁判字號】    88,訴,2227
【裁判日期】    890208
【裁判案由】    返還消費借貸款
【裁判全文】
臺灣板橋地方法院民事判決  八十八年度訴字第二二二七號
    原      告  富邦產物保險股份有限公司
    法定代理人  甲○○
    訴訟代理人  丙○○
    被      告  皇欣通運股份有限公司
    法定代理人  乙○○
    被      告  游杉
                              .
右當事人間請求償還保險金事件，本院判決如左：
    主      文
被告游杉應給付原告新台幣壹佰貳拾萬元，及自民國八十八年十二月二十一日起至
清償日止，按週年利率百分之五計算之利息。
原告其餘之訴駁回。
訴訟費用由被告游杉負擔。
    事      實
甲、原告方面：
  一、聲明：被告應連帶給付原告新台幣（下同）一百二十萬元及自訴狀最後送達被
      告之翌日起至清償日止，按週年利率百分之五計算之利息。
  二、陳述：被告游杉於民國八十八年四月二十九日七時五十分許，酒醉駕駛被告
      皇欣通運股份有限公司（下稱皇欣公司）所有車號ＧＥ－四三五號曳引車行經
      桃園市○○街、中山路口，竟疏於注意，撞及訴外人郭許好，致其傷重死亡。
      上開曳引車曾由被告皇欣公司向原告投保強制汽車責任保險，事故發生時尚在
      保險期間內，經被保險人即皇欣公司書面通知後，原告已依約賠償一百二十萬
      元與受益人。被告係因酒醉駕車致肇事，已由桃園縣警察局八德分局高明派出
      所處理在案，原告爰依強制汽車責任保險法第二十七條第一款規定及原告與被
      告皇欣公司所約定之強制汽車責任保險單條款第二條第二項「本保險契約所稱
      加害人，指因被保險汽車之所有、使用、或管理，造成汽車交通事故而致他人
      損害之人」，訴請被告連帶給付原告如聲明所示。
  三、證據：提出強制汽車責任保險單、強制汽車險理賠申請書、桃園縣警察局八德
      分局二○一○八號道路交通事故證明書、台灣桃園地方法院檢察署相驗屍體證
      明書、戶籍謄本、汽車保險理賠計算書各一份。
乙、被告方面：
  一、聲明：原告之訴駁回。
  二、陳述：被告游杉辯稱其僅係前晚喝酒，並無酒醉駕車之情事；而被告皇欣公
      司則抗辯此危險事故之發生乃被告游杉之責任，與被告皇欣公司無關
  三、證據：提出臺灣高等法院八十八年度交上訴字第八三號刑事判決一份。
    理      由
一、按訴狀送達後，原告不得將原訴變更或追加他訴。但經被告同意或不甚礙被告之
    防禦及訴訟之終結者，不在此限。民事訴訟法第二百五十五條第一項定有明文。
    查本件原告原向本院依督促程序向被告發支付命令，於合法送達於被告皇欣公司
    後，經其於法定期間內異議，即視為對被告皇欣公司起訴，惟對被告游杉則未
    合法送達，嗣後原告於言詞辯論期日追加游杉為被告，經被告皇欣公司同意，
    核與前揭法條規定相符，應予准許，合先敘明。
二、本件原告起訴主張被告游杉於八十八年四月二十九日七時五十分許，酒醉駕駛
    被告皇欣公司所有車號ＧＥ－四三五號曳引車行經桃園市○○街、中山路口，疏
    於注意撞及訴外人郭許好，致其死亡。上開曳引車曾由被告皇欣公司向原告投保
    強制汽車責任保險，事故發生時尚在保險期間內，經被保險人即被告皇欣公司書
    面通知後，原告已依約賠償一百二十萬元與受益人。被告游杉既係因酒醉而肇
    事，且被告皇欣公司亦為該車所有人，爰依強制汽車責任保險法第二十七條第一
    款規定及原告與被告皇欣公司所約定之強制汽車責任保險單條款第二條第二項，
    被告須負連帶給付原告如主文第一項所示之賠償金額等情。被告游杉則以並無
    酒醉駕車之情事；被告皇欣公司以此危險事故之發生乃被告游杉之責任，與被
    告皇欣公司無關等語資為抗辯。
三、原告主張被告游杉於八十八年四月二十九日七時五十分許，酒醉駕駛被告皇欣
    公司所有車號ＧＥ－四三五號曳引車行經桃園市○○街、中山路口，疏於注意撞
    及訴外人郭許好，致其死亡；且該事故發生時尚在保險期間內，原告經被保險人
    書面通知後，已依約賠償一百二十萬元與受益人之事實，業據原告提出強制汽車
    責任保險單、強制汽車險理賠申請書、桃園縣警察局八德分局二○一○八號道路
    交通事故證明書、台灣桃園地方法院檢察署相驗屍體證明書、戶籍謄本、汽車保
    險理賠計算書為證，復為被告皇欣公司所不爭執，雖被告游杉抗辯其僅係前晚
    喝酒，當時並無酒醉駕車之情事，惟查：被告游杉為啟順運輸有限公司之曳引
    車司機，為從事駕駛業務之人，於八十八年四月二十九日七時五十分許，酒醉（
    酒後吐氣所含酒精濃度達每公升０．三二毫克）駕駛車號ＧＥ－四三五號曳引車
    車頭沿桃園縣八德市○○街，於號誌綠燈後左轉八德市○○路由八德市往桃園市
    方向行駛，在距離路口十一公尺處時，本應注意汽車行駛時，駕駛人應注意車前
    狀況，並隨時採取必要之安全措施，依當時之情形，又無不能注意之情形，竟疏
    於注意，適有郭許好亦未注意該處路中有分隔島為禁止穿越路段，行人在禁止穿
    越路段不得穿越而仍然穿越，致被游杉撞擊，郭許好因而倒地受有頭、胸部挫
    裂傷、顱骨開放性骨折等傷害，當場不治死亡之事實，有卷附之臺灣高等法院八
    十八年度交上訴字第八三號刑事判決可稽。被告游杉空言辯以其當時並無酒醉
    駕車，並未另舉證以實其說，自堪信原告主張之事實為真實。
四、按強制汽車責任保險法第二十七條第一款款規定，被保險汽車發生交通事故，加
    害人酒醉駕車者，保險人仍應依本法規定給付保險金，但在給付金額範圍內，可
    向加害人求償；又所謂加害人，依同法第九條第一項規定，係指汽車交通事故之
    行為人。查本件被告游杉酒醉而駕車發生汽車交通事故及原告已依契約給付保
    險金一百二十萬元予保險契約受益人之事實，既如前述，揆諸上開法條規定，原
    告自得向被告游杉求償一百二十萬元。次查原告固主張基於原告與被告皇欣公
    司所約定之強制汽車責任保險單條款第二條第二項「本保險契約所稱加害人，指
    因被保險汽車之所有、使用、或管理，造成汽車交通事故而致他人損害之人」，
    認其有權在給付保險金額範圍內，向被告皇欣公司求償云云，然被告皇欣公司僅
    係依法律規定成立、抽象存在之人格，本身無法駕車，要非強制汽車責任保險法
    第九條第一項所指汽車交通事故之「行為人」至明，且亦顯無因所有、管理肇事
    車輛而致他人損害情事，仍無依兩造約定條款負責餘地，乃不待言，故原告此部
    分之請求，尚無理由，不應准許。
五、從而，原告依強制汽車責任保險法第二十七條第一款之規定，請求被告游杉給
    付一百二十萬元，及自訴狀最後送達被告之翌日即八十八年十二月二十一日起至
    清償日止，按週年利率百分之五計算之利息，洵屬正當，應予准許；其逾此部分
    之請求則無理由，應予駁回。
據上論結，本件原告之訴為一部有理由，一部無理由，並依民事訴訟法第七十九條但
書，判決如主文。
中      華      民      國    八十九    年      二      月      八      日
                                臺灣板橋地方法院民事第一庭
~B法  官  連士綱
右正本證明與原本無異。
如不服本判決，應於判決送達後廿日內，向本院提出上訴狀。
中      華      民      國    八十九    年      二      月      十      日
~B書記官  許慧禎


司法院資訊處製作；財團法人民間司法改革基金會備份。
